【裁判字號】    97,交聲,44
【裁判日期】    970513
【裁判案由】    違反道路交通管理處罰條例聲明異議
【裁判全文】
臺灣苗栗地方法院交通事件裁定          97年度交聲字第44號
原處分機關  交通部公路總局新竹區監理所苗栗監理站
異  議  人
即受處分人  甲○○
上列異議人即受處分人因違反道路交通管理處罰條例案件，對於
交通部公路總局新竹區監理所苗栗監理站中華民國97年3 月5 日
所為竹監苗字第裁54－F00000000 號處分，聲明異議，本院裁定
如下：
    主  文
異議駁回。
    理  由
一、按機器腳踏車不得行駛或進入快速公路而行駛或進入者，處
    新臺幣3,000 元以上6,000 元以下罰鍰，道路交通管理處罰
    條例第33條第4 項、高速公路及快速公路交通管制規則第19
    條第1項第4款定有明文。
二、原處分意旨略以：異議人即受處分人甲○○於民國97年2 月
    18日14時23分許，騎乘車號563-BTG 號普通重型機車，行經
    台72線東向27公里處，為苗栗縣警察局交通隊警員舉發「騎
    普重機行駛快速道路（禁駛）」違規，嗣異議人於應到案日
    期前提出申訴表示不服，經函請舉發單位調查結果，仍認異
    議人確有前開違規行為，乃依道路交通管理處罰條例第33條
    第4 項規定及違反道路交通管理事件統一裁罰基準表，以異
    議人機器腳踏行駛高、快速公路為由裁罰新臺幣4,000 元。
三、異議人聲明異議意旨略以：伊患有乙種精神病，早上吃了藥
    精神上有恍惚，當天要去大千醫院拿藥，自己拿了車鑰匙自
    己騎機車在半路迷失，所以被警察開罰單，請求法官不罰云
    云。
四、經查：
（一）異議人於上開時地騎乘機車行駛快速公路之事實，有原舉
      發機關即苗栗縣警察局97年2 月18日苗縣警交字第F00000
      000 號舉發違反道路交通管理事件通知單、照片及彰化縣
      警察局97年4 月2 日苗警交字第0970012833號書函各1 份
      附卷可稽，是異議人確有以機器腳踏車行駛快速公路之違
      規屬實。
（二）異議人雖以上開情詞置辯，並提出大千醫院南勢分院乙診
      斷證明書1紙，證明其為精神分裂病患者，惟異議人所提
      出之診斷證明書並不足證明異議人於騎乘機車當時，係正
      處於不能辨識其行為違法或欠缺依其辨識而行為能力之狀
      態。本院函詢大千綜合醫院結果，覆稱：「二、病患甲○
      ○病況不穩時，可達精神耗弱、心神喪失及喪失日常生活
      自理能力，三、病患甲○○病況穩定時，可自行騎車外出
      ，但有時為幻聽指示其四處遊蕩，做出怪異不合理之行為
      。」有該院97年5 月5 日4 醫第9705005 號函及所附被告
      於97年2 月18日入院至97年3 月24日出院病歷摘要各1 份
      在卷可稽。足見異議人於本件行為時尚可自行騎車外出，
      是難遽認其已處於不能辨識其行為違法或欠缺依其辨識而
      行為能力之狀態；況依聲明異議狀所述，異議人當日騎車
      外出之目的係去醫院拿藥，益見其行為無怪異之處而與一
      般常人無異。
（三）舉發本件違規之苗栗縣警察局交通隊警員羅維宗，於苗栗
      縣警察局97年4 月2 日苗警交字第0970012833號函所附答
      辯書中稱：「97年2 月18日，職與林錦福執行巡邏勤務，
      在台72線27公里處東向，發現違規人騎乘車號563-BTG 號
      普通重機車行駛台72線快速道路，由西向往東向行駛，職
      兩人隨即將該違規人攔下、盤查，並要求違規人出示身分
      證明文件，違規人未帶證件，自稱叫甲○○，有考機車駕
      照，職依法現場拍照、告發，於告發過程中違規人甲○○
      自稱有精神疾病，目前離家出走，職隨即詢問甲○○『你
      的監護人父母親叫什麼名字？有沒有電話？』，甲○○隨
      即回答『我的媽媽叫張秋淑，他的行動電話是0000000000
      號』，職隨即以行動電話聯絡張秋淑，經詢問暸解後才知
      道甲○○獨自騎車離家出走，有精神疾病，職隨即以警備
      車將甲○○及重機車乙部載至台3 線汶水統一超商前交由
      監護人張秋淑親自領回。」是異議人行為時尚能正常騎乘
      機車於道路，面對員警開單時之詢問，業能一一正確回答
      ，雖可能有幻聽之現象，應仍處於病況穩定之狀態，難認
      為其行為當時有何精神障礙或其他心智欠缺之情況，因之
      ，受處分人辯稱其因有精神疾病而無責任能力云云，核屬
      卸責之詞，不足採信。
五、綜上所述，異議人確有騎乘機器腳踏車行駛快速公路之違規
    行為，是原處分機關依道路交通管理處罰條例第33條第4 項
    規定及違反道路交通管理事件統一裁罰基準表，以異議人機
    器腳踏行駛高、快速公路為由裁處上開金額罰鍰，核無違誤
    ，是其異議為無理由，應予駁回。
六、據上論斷，應依道路交通案件處理辦法第19條，裁定如主文
    。
中    華    民    國    97    年    5     月    13    日
                  交通法庭  法  官  林 卉 聆
以上正本與原本無異。
如不服本裁定，應於送達後5日內，向本院提出抗告狀。
                            書記官  楊 慧 萍
中    華    民    國    97    年    5     月    13    日


司法院資訊處製作；財團法人民間司法改革基金會備份。
